臺灣高等法院高雄分院刑事判決　　　　 96年度上訴字第724號
上　訴　人　臺灣高雄地方法院檢察署檢察官
被　　　告　甲○○
上列上訴人因被告違反毒品危害防制條例案件，不服臺灣高雄地
方法院95年度訴字第4029號中華民國96年3月5日第一審判決（
起訴案號：臺灣高雄地方法院檢察署95年度毒偵字第7302號），
提起上訴，本院判決如下：
    主  文
原判決關於施用第一級毒品部分撤銷，發回台灣高雄地方法院。
    理  由
一、公訴意旨略以：被告於95年9 月7 日中午某時許，在其住處
    施用第一級毒品海洛因1 次，嗣於95年9 月7 日晚間8 時許
    經警盤查，藄採集其尿液送驗，復自其身上查扣海洛因殘渣
    袋1 包、注射針筒1 支，因認被告涉犯毒品危害防制條例第
    10條第1項施用第一級毒品罪嫌。
二、（一）按被告行為後，刑法第56條連續犯之規定，業於94年
    1月7日修正公布刪除，並於95年7月1日施行，則被告於新法
    修正施行前之犯行，應依新法第2條第1項規定，比較新、舊
    法結果，仍應適用較有利於被告之行為時法律即舊法論以連
    續犯，至被告於新法施行後之犯行，因修正後之刑法已刪除
    連續犯之規定，自應適用新法分別予以論罪，然後再與前開
    於新法施行前所犯之連續犯行，全部併合處罰（最高法院95
    年第8次刑事庭會議決議參照）。
    （二）且按刑法連續關係的形成結構，本質上即為各自都得
    以獨立的犯罪，亦即是數罪的性質，更精準的說，是數個原
    本都應獨立評價的行為，所形成的行為事實，各行為事實本
    應各自獨立評價，惟因其所具備的一致性條件，不論是主觀
    的一致性犯意，或是客觀上反覆實現的行為一致性，故而作
    適用政策上之思考，而以單一評價的模式來處理。今廢除刑
    法第56條連續犯之規定，在法制的意義上，係將單一評價的
    關係加以關閉，回歸到數罪的處理結構，「評價對象」之「
    數個可獨立數次地充足犯罪構成要件的複數行為」，並不會
    因法律變更而質變地轉化成為集合犯概念的單一行為。亦即
    法律規範評價機制之變更，廢除法律規範前，連續犯之「數
    個可獨立數次地充足犯罪構成要件的複數行為」本質並不因
    法律規範變更而質變，更明確而言，廢除法律規範前之行為
    事實，本即可獨立數次地充足犯罪構成要件之複數行為，在
    廢除法律規範後，仍然是可獨立數次地充足犯罪構成要件之
    複數行為，不會因法律變更（連續規定廢除，單一行為評價
    機制關閉）而跟著質變為單一行為，故連續犯廢除後，連續
    犯之「法律規範基礎」已不存在，複數行為即應回歸數罪併
    罰之法律評價機制。
    （三）再者，刑法上之集合犯係指立法者在系爭構成要件所
    描述、預設之該當行為，本身就具有職業性、營業性或收集
    性之不斷反覆實施的特性，所以，反覆實施行為被總括地當
    成或擬制成為一個構成要件行為。惟就「施用毒品」之施用
    行為而言，立法者於制定刑罰法律之初，並未認知該種行為
    類型之「反覆性」或「成癮性」，亦無意藉由法律中客觀構
    成要件之行為要素，涵括上開具有反覆實施特性之數個犯罪
    行為，亦即，施用毒品犯罪，或有可能為零星偶一之施用，
    或有可能常常施用，就「施用」毒品毒品之行為本身之法條
    文義而言，本來即未將「反覆性」或「成癮性」之概念加諸
    於「施用」之文字內涵內。質言之，純粹就法條作中立性而
    不預設立場之審認，毒品「施用行為」之概念並未有所謂「
    反覆實施」之特徵在內，既然沒有「反覆實施」之特徵在內
    ，即不得用法條文義以外之「個案行為人有反覆施用之事實
    」件為解釋法條規定之依據。
三、本件公訴人係起訴被告甲○○於95年9 月7 日中午某時許，
    施用第一級毒品海洛因1 次。而先前台灣高雄地方法院檢察
    署檢察官於95年10月16日以95年毒偵字第7682號係起訴被告
    甲○○「基於施用第一級毒品海洛因之犯意，於95年9 月1
    日某時許起回溯24小時內某時，在高雄市○鎮區○鎮里鎮○
    街45巷3 號住處，以將海洛因摻水置入針筒內注射體內之方
    式施用第一級毒品海洛因1 次，為警於95年9 月1 日下午1
    時20分許，在高雄市前鎮區鎮○○ 街1 號5 樓處查獲，並經
    其同意採集尿液送驗，呈嗎啡陽性反應而查獲」。依上開說
    明，被告先後2 次施用第一級毒品之犯行係2 個各自都得以
    獨立的犯罪，並非單一評價之實質一罪或裁判上一罪，在刑
    法連續犯廢除後，複數行為即應回歸數罪併罰之法律評價機
    制。其經先後起訴亦無同一案件重複起訴之問題。
四、原判決未予詳查，遽以本件檢察官起訴的犯罪事實，與前開
    95年毒偵字第7682號起訴案件之犯罪事實，具有集合犯之實
    質上一罪，依審判不可分原則，而依刑事訴訟法第303 條第
    2 款規定，為不受理之判決，尚有未洽。公訴人上訴意旨，
    執此指摘原判決不當，為有理由，自應由本院將原判決撤銷
    ，發回原審法院另為適當之判決，並不經言詞辯論為之。
五、施用第二級毒品部分已經原審判決後未經上訴而確定，附此
    敘明。
據上論斷，應依刑事訴訟法第369 條第1 項但書、第372 條，判
決如主文。
中　　華　　民　　國　　96　　年　　4 　　月　　30　　日
                  刑事第一庭    審判長法  官  郭雅美
                                      法  官  張意聰
                                      法  官  莊崑山
以上正本證明與原本無異。
如不服本判決應於收受本判決後10日內向本院提出上訴書狀，其
未敘述上訴理由者，並得於提起上訴後10日內向本院補提理由書
狀（均須按他造當事人之人數附繕本）「切勿逕送上級法院」。
中　　華　　民　　國　　96　　年　　4 　　月　　30　　日
　　　　　　　　　　　　　　　　　　　書記官  邱麗莉
